【裁判字號】    97,簡上,215
【裁判日期】    970416
【裁判案由】    詐欺等
【裁判全文】
臺灣高雄地方法院刑事判決             97年度簡上字第215號
上  訴  人  臺灣高雄地方法院檢察署檢察官
上  訴  人
即  被  告  乙○○○
選任辯護人  孫嘉男律師
上列上訴人因詐欺等案件，不服本院高雄簡易庭96年度簡字第61
42號中華民國97年1 月25日第一審刑事簡易判決（聲請簡易判決
處刑案號：臺灣高雄地方法院檢察署96年度偵字第194 、8967、
26248 號），提起上訴，本院管轄之第二審合議庭判決如下：
    主  文
上訴駁回。
    事實及理由
一、本案經本院審理結果，認第一審以被告乙○○○所為係犯刑
    法第320 條第2 項之竊佔罪，並敘明被告基於各別犯意分別
    為之，與前案並無事實或裁判上一罪關係，所犯二罪應予分
    論併罰，分別量處有期徒刑3 月，均依中華民國九十六年罪
    犯減刑條例減刑後，定其應執行刑並諭知易科罰金之折算標
    準，另以被訴詐欺取財部分因犯罪不能證明，如成立犯罪則
    與論罪科刑之竊佔部分有想像競合之裁判上一罪關係，不另
    為無罪之諭知，核其認事用法均無違誤，量刑亦稱妥適，應
    予維持，爰引用第一審判決書記載之事實、證據及理由（如
    附件）。
二、本件上訴人即被告（下稱被告）乙○○○上訴意旨略以：被
    告係自民國73年間起，即在高雄市前鎮區○○○路196 號前
    騎樓擺設攤販，迄今並無間斷，已逾竊佔罪之追訴權時效，
    其間雖於95年10月15日、96年1 月2 日分別出租予告訴人丙○○、丁○○設攤營業，惟被告仍係間接占有人，屬同一竊
    佔行為之繼續，且被告竊佔行為前經貴院85年度自字第12 8
    號判處有期徒刑3 月確定，本件檢察官聲請簡易判決處刑之
    事實與前案顯屬同一事實，自應諭知免訴之判決，原審遽為
    論罪科刑，顯屬不當，爰依法提起上訴，請求撤銷原判決，
    另為諭知免訴之判決等語。上訴人即檢察官（下稱檢察官）
    上訴意旨則以：原審以被告詐欺取財部分不能證明，不另為
    無罪諭知，有所不當；竊佔部分則量刑過輕，請求撤銷原判
    決，更為合法適當之判決等語。
三、經查，被告乙○○○於本院第二審審理時供稱：伊於偵查中
    所提出之現場照片（96年度偵字第194 號卷第38頁編號1 ）
    所示置放水果及冷飲之大型冰箱櫥櫃，訂製約有15年，係伊
    在上開騎樓擺攤販賣果汁冷飲所使用。伊擺設在該騎樓上之
    攤位，係於前後不同時間分別出租，先出租予丙○○擺攤營
    業，於出租期間，伊則自行將上開冰箱櫥櫃載回嘉義縣鹿草
    鄉老家存放，後來丙○○表示生意不好，未繼續承租，伊於
    丙○○撤離約一個月後，才將上開冰箱櫥櫃擺回原處，自行
    營業。丙○○不租以後，約隔2 、3 個月，伊又將攤位出租
    予丁○○擺攤營業，仍將上開冰箱櫥櫃載回上址老家存放，
    而丁○○只擺了22日，即不再承租，伊於丁○○撤離後約1
    個半月，再將上開冰箱櫥櫃擺回原處，自行營業等語（本院
    簡上卷第52-53 頁），足見被告兩度將其所竊佔騎樓地之攤
    位，分別出租予告訴人丙○○及丁○○，均係先將自己用於
    竊佔騎樓地所用之大型冰箱櫥櫃搬離現場，並載回嘉義縣鹿
    草鄉老家存放，再由丙○○及丁○○先後擺攤營業，惟於丙○○、丁○○分別撤離後，均未緊接將上開冰箱櫥櫃擺回原
    處續行竊佔上開騎樓地，而係各於約1 個月及1 個半月後始
    復行竊佔，顯然係於竊佔行為兩度中斷後，另行基於各別之
    竊佔犯意，兩度重行竊佔，原審認係被告係出於不同之竊佔
    犯意，而為二次竊佔行為，自無違誤。又被告竊佔行為既已
    中斷，則其本件被訴竊佔行為，即無逾竊佔罪10年追訴權時
    效之情形，且與其前因於77至80年間竊佔同一地點，經本院
    以85年度自字第128 號判處徒刑確定之犯罪事實，亦非同一
    事實，並非該確定判決效力所及，被告上訴意旨及辯護人辯
    護意旨認應諭知免訴之判決，容有誤會。
四、次查，被告乙○○○出租其所竊佔前開騎樓地之攤位予告訴
    人丙○○、丁○○時所簽訂之租賃契約，分別記載：「如有
    警察找麻煩一律不負責」之附款（丙○○部分），及「乙方
    （丁○○）並充分認知甲方（乙○○○）提供之租賃場所屬
    騎樓，有警方不定期取締開單罰款之虞，若有此一情節，甲
    方一概不負責，乙方不得據為毀約不租之理由」之特別約定
    事項，各有租賃契約書1 份在卷可稽（前鎮分局第00000000
    0 號卷第13頁、第0000000000號卷第8 頁）。且證人即告訴
    人丙○○、丁○○於原審審理時，均自承知悉承租該騎樓擺
    設攤販係屬違規，必遭員警取締等語（本院前審卷第42、44
    頁），縱被告以員警取締次數無多或願為其等負擔部分罰鍰
    等語，勸誘告訴人丙○○、丁○○承租上開攤位，惟衡諸社
    會通常經驗，告訴人二人仍願承租，實因存有僥倖心理，自
    認在該處擺攤之收入能高於遭舉發裁罰之罰鍰金額而有利可
    圖，並非全然因聽信被告言語而陷於錯誤所致，應認被告被
    訴詐欺取財部分確屬犯罪不能證明。
五、另按法官於有罪判決中，究應如何量處罪刑，為實體法賦予
    審理法官裁量之刑罰權事項，法官行使此項裁量權，自得依
    據個案情節，參諸刑法第57條所定各款犯罪情狀規定，於該
    法定刑度範圍內，基於合義務性之裁量，量處被告罪刑，此
    項量刑之裁量權，雖非得任意為之，仍應受一般法律原理原
    則之拘束，即仍須符合法律授權目的、法律秩序之理念、國
    民法律感情及一般合法有效之慣例等規範，尤其應遵守比例
    原則及平等原則之意旨，否則即可能構成裁量濫用之違法（
    最高法院86年度臺上字第7655號判決意旨參照），然如非有
    裁量逾越或裁量濫用之明顯違法情事，自不得擅加指摘其違
    法或不當，即使上級法院對下級法院裁量權之審查，亦應同
    此標準，此不僅在保障法官不受任何制度外之不當干涉，更
    保障法官不受制度內的異質干涉，方符憲法第80條所宣示獨
    立審判之真義（最高法院72年臺上字第6696號判例意旨參照
    ）。又在同一犯罪事實與情節，如別無其他加重或減輕原因
    ，下級審量定之刑，亦無過重或失輕之不當情形，則上級審
    法院對下級審法院之職權行使，原則上應予尊重（同院85年
    度臺上字第2446號判決意旨參照）。
六、本件原審認被告竊佔犯行明確，並敘明被告基於各別犯意分
    別為之，與前案並無事實或裁判上一罪關係，所犯二罪應予
    分論併罰，另因被告本件犯罪時間在96年4 月24日以前，所
    犯罪名合於中華民國九十六年罪犯減刑條例所定減刑要件，
    援引刑法第320 條第2 項、第41條第1 項前段、第51條第5
    款，刑法施行法第1 條之1 ，中華民國九十六年罪犯減刑條
    例第2 條第1 項第3 款、第7 條等規定，分別量處有期徒刑
    3 月，並分別減其宣告刑2 分之1 ，及依法定其應執行刑，
    並諭知以新臺幣1,000 元折算1 日之易科罰金折算標準，另
    對於被告被訴詐欺取財部分以犯罪不能證明，如成立犯罪則
    與論罪科刑之竊佔部分有想像競合之裁判上一罪關係，不另
    為無罪之諭知，亦於理由欄詳予敘明理由，本院核其認事用
    法，均無違誤，量刑亦稱妥適，並未過輕。從而，被告以被
    訴竊佔部分應諭知免訴判決；檢察官則以被告被訴詐欺取財
    部分應屬有罪、竊佔部分量刑過輕為由，分別提起上訴，均
    無理由，應予駁回。
據上論斷，應依刑事訴訟法第455 條之1 第1 項、第3 項、第36
8 條、第373 條，判決如主文。
本案經檢察官甲○○到庭執行職務。
中    華    民    國    97    年    4     月    16    日
                  刑事第六庭   審判長法  官  曾逸誠
                                     法  官  陳思睿
                                     法  官  林柏壽
以上正本證明與原本無異。
本判決不得上訴。
中    華    民    國    97    年    4     月    16    日
                                     書記官  林國龍


司法院資訊處製作；財團法人民間司法改革基金會備份。
